臺灣高等法院刑事判決　　　　　　　　　　　　　　九十三年度上訴字第二六三號
　　上　訴　人　臺灣臺北地方法院檢察署檢察官
　　被　　　告　丙○○
　　指定辯護人　本院公設辯護人　乙○○
右上訴人因被告公共危險案件，不服臺灣臺北地方法院九十二年度訴字第一八二六號
，中華民國九十二年十二月三十日（起訴案號：臺灣臺北地方法院檢察署九十二年度
偵字第一八七七九號），提起上訴，本院判決如左：
　　主　　文
上訴駁回。
　　理    由
一、公訴意旨略以：被告丙○○於民國九十二年七月二十七日上午五時許，在臺北縣
    新店市○○街六十三巷十九號一樓其母謝鄧春梅家中，因向謝鄧春梅索取生活費
    遭拒，且為在場之姊夫甲○○責罵，而心有不甘，明知該處為現供人使用之住宅
    ，一旦引發火勢延燒，將造成巨大危害，猶出於放火燒燬現供人使用住宅之犯罪
    故意，持自製之汽油瓶，點火倒灑甲○○所有停放在該住宅外之車號六Ｔ─三一
    三號自小貨車四週後，丟擲於上址屋前，致引發大火，幸經甲○○聯合四、五名
    之員工以水管接水、搬家用之棉被及花臺泥土，始即時撲滅火勢，未燒燬該住宅
    ，因認被告所為，係涉犯刑法第一百七十三條第三項、第一項之放火燒燬現供人
    使用住宅未遂罪嫌等語。
二、上訴人即公訴人認被告涉有刑法第一百七十三條第三項、第一項之放火燒燬現供
    人使用住宅未遂罪嫌，無非以甲○○於警詢之陳述、檢察官與原審訊問時之證詞
    、謝沛宜於警詢、檢察官訊問時之證詞、現場照片八張、保特空瓶一個及被告之
    供述等資為論據。訊據被告丙○○固坦承有以扣案之保特瓶購買汽油，帶到姊夫
    甲○○之住處以打火機點燃之情事，但否認有放火之犯行，辯稱：我一時氣憤，
    頭腦不清楚，點燃汽油瓶放在地上，沒有要燒燬姊夫房子或車子之意思，我是打
    電話給姊姊謝沛宜說車子燒的怎麼樣，很爽吧等語。經查：
（一）按刑法第一百七十三條第一項之放火罪，行為人須對於目的物（即現供人使用
      之、航空機。）有燒燬之故意，亦即其對於放火行為有使目的物燒燬（全部或
      一部喪失效用）一事有所認識，因此基於放火燒燬他人房屋之犯罪故意而實施
      放火行為，此即學理上所稱抽象危險犯，其雖未使房屋達到喪失效用之程度，
      亦應論以未遂犯。而刑法第一百七十五條第一項之放火燒燬第一百七十三條及
      第一百七十四條以外之他人所有物罪，行為人除須具備放火燒燬本條之他人所
      有物之犯罪故意外，並須致發生公共危險，此即學理上所稱具體危險犯，亦即
      放火之行為有延燒目的物以外其他他人所有物或房屋之危險存在，惟不以實際
      上已發生此項延燒之事實為必要，但因本條不處罰未遂犯，是若目的物未達燒
      燬（全部或一部效用喪失）之程度者，即無成立犯罪之餘地，合先敘明。
（二）甲○○於警詢時陳稱：因我的營業小貨車周遭遭人縱火，所以至派出所報案，
      我的營業小貨車車號為六Ｔ─三一三，於九十二年七月二十七日上午四時左右
      停放於約五時二十分左右發現貨車旁著火，我立即以水管接水、棉被及沙土將
      火勢撲滅，是遭以塑膠瓶裝汽油類似汽油彈之工具縱火等語（見偵查卷第七頁
      背面）。其於檢察官訊問時證稱：是一瓶著火的罐子從路邊滾過車子底下，沒
      有燒到車子，火是穿過車子底下，薰（燻）黑底部，車子沒有受損等語（見偵
      查卷第二十九頁）。其嗣於原審審理時則證稱：當時我聽到轟一聲，看到我辦
      公室旁邊停車的底下有火光，我就跑出來，火在房子牆壁旁邊燒起來，保特瓶
      從車子前後輪中間穿過去，撞到牆壁才轟的一聲。我牆邊找到扣案之保特瓶，
      用棉被蓋上去就黏在棉被上，車子沒有事，我因被告打我丈母娘，我才把他趕
      出去，被告被我趕出去時，沒有說要把房子燒掉等語（見原審卷第八十三頁至
      第八十六頁）。核對甲○○所拍攝之現場照片八張（見偵查卷第十一頁至第十
      四頁），可知自小貨車確實停放在住宅旁邊，但住宅之牆壁被薰黑及車號六Ｔ
      ─三一三之自小客車並無受損，均未達燒燬之程度，而顯未致生具體危險之結
      果，應堪認定。
（三）再者，謝沛宜於警詢時陳稱：發生縱火後，我弟弟丙○○於九十二年七月二十
      七日下午五時左右打電話到我家中，向我說「車燒得很爽」，然後就是掛掉電
      話等語（從偵查卷第十頁）。其於檢察官訊問時亦證稱：丙○○當天有打電話
      給我，他的意思火是他放的，他有跟我說車子燒的很爽，我弟弟因患有精神病
      ，有一直吃藥等語（見偵查卷第二十九頁），核與被告於警、偵訊及原審、與
      本院審理時所言相符；是就上開此等供述證據，僅能證明被告有放火燒燬甲○
      ○所有自小貨車之犯罪故意而已，然無法據以推定被告有放火燃燒自小貨車藉
      以燒燬甲○○所有住宅之犯罪故意，是公訴人指稱被告主觀上對於延燒至建築
      物之放火行為事實，有預見其發生而並不違背其本意之不確定故意云云，容有
      誤解。
（四）綜上所述，本件僅能證明被告有放火燒燬被害人甲○○所有自小貨車之犯罪故
      意，而被告著手實施放火行為並未燒燬該自小貨車。或縱如公訴人指稱上開屋
      址前除停放此貨車之外，其旁亦停放多台機車，而汽機車本身存有汽油，遇火
      極易延燒等情，然此因證人甲○○等四、五人即時滅火，而幸未致生具體公共
      危險，因而被告固有放火欲燒燬貨車之故意及其行為，惟依罪刑法定主義之本
      旨，被告之行為並未使自小客車達燒燬之程度，顯與刑法第一百七十五條第一
      項構成要件所謂具體危險犯之「致」生公共危險者不符，益以刑法第一百七十
      五條第一項之罪並無處罰未遂犯，準此，被告所為不能據以刑法第一百七十五
      條第一項之罪論處。此外，復查尚無其他積極證據足以證明被告確有放火燒燬
      供人使用住宅之犯罪故意，原審因認不能證明被告犯罪，而為無罪之諭知，經
      核並無不合，公訴人上訴仍執前詞，指摘原判決不當，為無理由，應予駁回。
據上論斷，應依刑事訴訟法第三百六十八條，判決如主文。
本案經檢察官劉斐玲到庭執行職務。
中　　　華　　　民　　　國　　九十三　　年　　　三　　　月　　 十六 　　日
                              臺灣高等法院刑事第十五庭
                                  審判長法  官  房　阿　生
                                        法  官  雷　元　結
　　　　　　　　　　　　　　　　　　　　法　官　蔡　光　治
右正本證明與原本無異。
檢察官如不服本判決，應於收受送達後十日內向本院提出上訴書狀，其未敘述上訴之
理由者並得於提起上訴後十日內向本院補提理由書（均須按他造當事人之人數附繕本
）。
被告不得上訴。
                                        書記官　陳　韋　杉
中　　　華　　　民　　　國　　九十三　　年　　　三　　　月　　 十七 　　日
